臺灣高雄地方法院民事判決
                                       94年度婚字第451號
原　　　告　乙○○
訴訟代理人　張榮作律師
被　　　告　甲○○
上當事人間請求離婚等事件，本院於民國94年6月28日言詞辯論
終結，判決如下：
  主  文
准原告與被告離婚。
對於兩造所生未成年之長子○○○（民國00年00月00日生，身分
證統一編號：Z000000000號）權利義務之行使或負擔，由原告任
之。
被告應自本件離婚判決確定之翌日起，至○○○成年之日止，按
月於每月五日前給付○○○扶養費新台幣捌仟元。
被告應給付原告新台幣貳拾萬元。
原告其餘之訴駁回。
訴訟費用由被告負擔二分之一，餘由原告負擔。
本判決第四項得假執行。
  事  實  及  理  由
一、本件被告經合法通知，未於言詞辯論期日到場，核無民事訴
    訟法第386 條所列各款情形，爰依原告聲請，由其一造辯論
    而為判決。
二、原告起訴主張：
  ㈠兩造於民國86年12月29日結婚，並育有未成年之長子○○○（00
    年00月00日生）。惟被告有酗酒之惡習，不僅時常出外喝酒
    至深夜，且於酒後回家時，故意吵醒原告、辱罵原告，亦曾
    以「拳頭毆打」、「掐脖子」、「以腳踹原告肚子」等方式
    施暴於原告，甚至連原告懷孕時，亦曾遭被告以拳頭毆打臉
    部，眼睛、鼻子瘀青，惟原告因觀念保守且小孩年幼，均隱
    忍不發，而未就醫，僅於91年8 月19日，於遭被告毆打就醫
    時，有申請診斷證明，該次原告遭被告毆打所造成之傷勢為
    「右上臂、右後小腿挫傷瘀血」、「右中指挫擦傷」。
  ㈡88年間，原告經娘家資助，購買位高雄縣00鄉00街00巷00號
    之房屋，被告即在原高雄縣00鄉00路00巷00號及上述住處往
    來，惟時常半夜喝醉酒後，方至高雄縣街00鄉00街00巷00號
    之住處按門鈴，將原告吵醒，被告進屋後又會藉著酒意胡鬧
    ，辱罵原告「討客兄」、「賤」、及一些不堪入耳之三字經
    ，或毆打原告，令原告深感痛苦不已。
  ㈢於93年6 、7 月間，被告母親告知原告，被告有一陣子時常
    徹夜未歸，天亮才回家，同事亦說被告載別的異性回公司，
    被告並長達好幾個月未曾至原告住處探望原告及小孩，是兩
    造於93年6 、7 月間開始分居至今。93年7 月16日晚上12時
    許，兩造一同參加公司同仁○○○生日晚宴後欲返家，因被告
    有飲酒，原告已事先提醒其要小心，惟被告駕車倒車時仍撞
    到，竟即遷怒原告，以腳踹駕駛座及後座之車門，並又以三
    字經辱罵原告，以腳踹原告肚子、掐原告脖子，當時兩造之
    長子○○○在車內哭求被告不要毆打原告。94年1 月15日，公
    司尾牙宴後，被告主動向原告表示其欲離婚，並不要小孩，
    離婚後不願付小孩生活費，且表示其業有一名女友。
  ㈣綜上所述，被告對待原告之種種行為，業已造成原告身體上
    及精神上不可忍受之痛苦，亦無法再與被告繼續維持婚姻，
    為此爰依民法第1052條第1 項第3 款、第2 項之規定請求擇
    一判決離婚。
  ㈤兩造所生之長男○○○，年齡不過六歲多，尚須母親扶育，而原
    告從事會計工作，上班時間固定又不長，反觀被告下班後皆
    未立即返家，對於小孩並不甚關心，且被告之個性亦不適宜
    照顧年幼之長男，是長男權利義務由原告行使負擔，應較適
    當，並附帶請求被告給付○○○之扶養費每月新台幣（下同）1
    0,000元至○○○成年為止。
  ㈥兩造結婚7 年多以來，原告遭被告多次毆打，且被告又結交
    女友，不顧小孩，是兩造判決離婚之事由顯係由被告一方之
    過失所造成，從而原告自得依民法第1056條第2 項規定，請
    求被告給付500,000元之賠償金等語。
  ㈦並聲明求為判決：⒈准原告與被告離婚。⒉對於兩造所生未成
    年之長子○○○權利義務之行使或負擔，由原告任之。⒊被告應
    自本件離婚判決確定之翌日起，至○○○成年之日止，按月於
    每月5日前給付○○○扶養費10,000元。⒋被告應給付原告500,0
    00 元。
三、被告經合法通知，未於言詞辯論期日到場，亦未提出書狀作
    何聲明或陳述。
四、按夫妻之一方受他方不堪同居之虐待者，他方得向法院請求
    離婚，民法第一千零52條第1 項第3 款定有明文。所謂不堪
    同居之虐待，係指予以身體上或精神上不可忍受之痛苦，致
    不堪繼續同居者而言，有最高法院34年上字第3968號判例可
    資參照。又所稱不堪同居之虐待，應就具體事件，衡量夫妻
    之一方受他方虐待所受侵害之嚴重性，斟酌當事人之教育程
    度、社會地位及其他情事，是否已危及婚姻關係之維繫以為
    斷。若受他方虐待已逾越夫妻通常所能忍受之程度而有侵害
    人格尊嚴與人身安全者，即不得謂非受不堪同居之虐待，司
    法院大法官會議釋字第372 號解釋參照。故是否有不堪同居
    之虐待，除斟酌其行為有無損害他方人格尊嚴及就夫妻共同
    生活全盤情況為觀察外，尚可從夫妻之一方對待他方，是否
    處於誠摯基礎而觀察，此誠摯基礎若已動搖，則不能以毆打
    次數不多之故，即謂非不堪同居之虐待。經查：
  ㈠本件原告起訴主張兩造為夫妻，現婚姻關係仍存續中，有原
    告提出戶籍謄本一件可憑，堪信為真實。
  ㈡原告主張被告有酗酒之惡習，時常出外喝酒至深夜，並於酒
    後返家時動輒騷擾、辱罵、毆打原告，迄今已有多次，惟原
    告均未就醫，僅於91年8 月19日，於遭被告毆打就醫時，有
    申請診斷證明，該次原告遭被告毆打所造成之傷勢為「右上
    臂、右後小腿挫傷瘀血」、「右中指挫擦傷」；又93年7 月
    16日晚上12時許，被告以腳踹汽車駕駛座及後座之車門，以
    三字經辱罵原告，以腳踹原告肚子、掐原告脖子，及兩造自
    93 年6、7 月分居以來，被告對原告母子不聞不問等事實，
    業據其提出溫有諒醫院診斷書1 件為證，並據兩造之子○○○
    到庭證稱：「... 原告是我母親，被告是我父親，他們現在
    沒有一起同住，他們每天都沒有一起住，我不知道有多久了
    ，他們以前有一起住，他們同住時會吵架，但是不會打架，
    爸爸每天都喝酒，他不會打我，但是喝酒之後會打媽媽，爸
    爸喝酒之後，都會變的很兇，也會罵人，爸爸會摔家裡的木
    頭椅子，爸爸以前也會給我錢，現在已經沒有給我錢，爸爸
    最近沒有來看我。」、「爸爸曾經在車子外面踢車子，他有
    用手掐媽媽的脖子，那時候我沒有哭，但是我有在旁邊。」
    、「（問：爸爸有無告訴你為何不跟你們一起住？）是媽媽
    討厭爸爸，因為爸爸會喝酒，及抽菸、吃檳楖。」等語明確
    ，又被告經合法通知，未於言詞辯論期日到場，亦未提出書
    狀作何聲明或陳述，自堪信原告此部份主張為真實。
  ㈢至原告雖另主張被告在外結交女友等情，惟此除據原告片面
    陳述外，並未據其提出佐證，而按「關於訴訟上自認及不爭
    執事實之效力之規定，在撤銷婚姻、離婚或夫妻同居之訴，
    於撤銷婚姻、離婚或拒絕同居之原因、事實，不適用之」，
    此觀諸民事訴訟法第574 條第2 項前段自明。是以本件被告
    固經合法通知未到庭陳述，惟原告既未提出佐證以實其說，
    本院即難以被告未為答辯為由，逕認原告此部份所述屬實。
  ㈣綜觀上情，本件被告婚後，經常酗酒，並於酒後毆打、辱罵
    、騷擾原告，已危及原告身體安全及人格尊嚴，使原告精神
    飽受折磨，而此種情形自兩造婚後迄今至分居為止，長達五
    年餘，已為常人所難忍受。又兩造自93年6 、7 月間分居之
    後，被告對原告母子亦未善盡照顧之責，亦有悖夫妻相互扶
    持、共營生活之婚姻本旨，令原告對婚姻之美好期待落空，
    並喪失對兩造婚姻之最後信任，難期與被告白頭偕老，原告
    因此精神上亦受有不可忍受之痛苦自明。則堪認被告上述所
    為，嚴重侵害原告身體安全及人格尊嚴，動搖夫妻誠摯相愛
    之情感基礎，致兩造無從繼續保持共同生活之圓滿、安全及
    幸福，應認已構成對原告不堪同居之虐待，是原告依民法第
    1052條第1 項第3 款請求判決離婚，自屬有據，應予准許。
    又原告依民法第1052條第1 項第3 款規定訴請離婚，既經准
    許，自無庸再就兩造間有其他難以維持婚姻之重大事由詳為
    審酌，附此敘明。
五、次按「夫妻離婚者，對於未成年子女權利義務之行使或負擔
    ，依協議由一方或雙方共同任之。未為協議或協議不成者，
    法院得依夫妻之一方、主管機關、社會福利機構或其他利害
    關係人之請求或依職權酌定之。」；「法院為前條裁判者，
    應依子女之最佳利益，審酌一切情狀，參考社工人員之訪視
    報告，尤應注意左列事項：一、子女之年齡、性別、人數及
    健康情形。二、子女之意願及人格發展之需要。三、父母之
    年齡、職業、品行、健康情形、經濟能力及生活狀況。四、
    父母保護教養子女之意願及態度。五、父母子女間或未成年
    子女與其他共同生活之人間之感情狀況。」，民法第1055條
    第1 項、第1055條之1 分別定有明文。查：
  ㈠查兩造所生之長子○○○係00年00月00日出生，現仍為未成年子
    女，有原告提出之戶籍謄本1 件附卷可稽。
  ㈡再經本院依職權函請高雄縣政府社會局進行訪視調查結果如
    下：
    ⒈就原告部分之評估建議認為：「⑴在經濟狀況方面，原告雖
      於今年二月轉換公司，然其已從事會計的工作多年，目前
      月薪兩萬多元，原告表示她有足夠的經濟能力負擔案童的
      生活開銷。⑵在居住環境方面，原告住處為其名下，她和
      案童居住於此五、六年，附近交通便利、生活機能佳，住
      處內部寬敞，居住環境頗為舒適。⑶在親職能力方面，原
      告長期為案童之主要照顧者，其對於案童的成績十分重視
      ，亦會安排時間讓案童溫習功課，並於空閒時間陪伴案童
      外出走走，與案童關係親密、良好。⑷在支持系統方面，
      案童就學之前，白天皆由原告父母照顧，目前案童亦會於
      週末至原告父母住處玩耍。原告表示在經濟方面若有需要
      ，父母也會提供她協助。
   ⒉被告部分則經社工員寄發訪視通知單，並於94年4 月20日親
     至被告住處訪視結果，當時僅有被告之母親在家，被告母
     親並且向社工員表示他們已經請律師全權處理離婚之事，
     經社工員將訪視未遇通知單留於被告住處，但被告均未回
     電，是以並無實際訪視。
   ⒊就整體評估：「原告在經濟能力、居住環境、支持系統方面
     皆能夠提供案童穩定的生活環境。在親職能力方面，原告
     長期為案童之主要照顧者，對於案童的生活狀況有相當程
     度之了解，並與案童關係良好，故評估原告有能力監護案
     童。」
   ⒋以上均有高雄縣政府94年5 月12日府社福字第0940097921號
     函所附之高雄縣政府委託勵馨社會福利基金會監護權案訪
     視調查報告1 份在卷足憑。
  ㈢兩造所生未成年之子女○○○則到庭明確表示：兩造離婚之後，
    要與媽媽同住及由媽媽監護等語（見本院94年5 月4 日準備
    程序筆錄）。
  ㈣本院參酌上述訪視調查結果，綜合子女之意願、人格發展之
    需要，並考量原告之品行、經濟能力、生活狀況、保護教養
    子女之意願及態度、與子女之感情狀況，及被告未實際接受
    訪視，其經濟能力、教養態度、生活情況、環境均不清楚，
    仍可能存有不利子女之風險存等情狀，認未成年子女○○○權
    利義務之行使或負擔由原告任之，應符合該子女之最佳利益
    ，爰判決如主文第2 項所示。至於被告與未成年子女○○○應
    如何進行會面交往部分，由於原告表示同意被告自由來探視
    ，且被告對此亦未表示意見，尚難認兩造對此有嚴重之爭執
    ，而須本院依職權酌定探視方式。故為兼顧兩造及子女生活
    、就業、就學之便利，本件子女之會面交往方式可保持彈性
    以為因應，是本院認為宜先由雙方自行協調，如難以協議，
    再由被告向法院聲請酌定與子女會面交往之方式、期間，併
    此敘明。
六、再按「法院得依請求或依職權，為子女之利益酌定權利義務
    行使負擔之內容及方法。」；又「父母對於未成年之子女，
    有保護及教養之權利義務。」；且「父母對於未成年子女之
    撫養義務，不因結婚經撤銷或離婚而受影響」，民法第1055
    條第4 項、第1084條第2 項及第1116條之2 分別定有明文。
    再者法院依民法第1055條之規定，為酌定子女權利義務之行
    使負擔之歸屬時，得命未行使或負擔權利義務之一方給付扶
    養費，並得依聲請或依職權，命為一次或分期給付，非訟事
    件法第71條之6 ，亦定有明文。且按扶養之程度，應按受扶
    養權利者之需要，與負扶養義務者之經濟能力及身分定之，
    民法第1119條定有明文。查：
  ㈠原告係高職畢業，目前任職於「○○○公司」，月薪約25,000 
    元 ，名下有坐落高雄縣00鄉00段00號土地一筆，應有部份
    為二分之一；被告則為高職肄業，目前在○○○公司（00工廠
    ）工作，擔任廠長，約月收入50,000元左右等情，業據原告
    陳明在卷並提出扣繳憑單影本、土地暨建物登記謄本各1 份
    為證，且未據被告到庭爭執，堪信屬實。再本院依職權函查
    詢兩造之財產總歸戶資料及最近三年綜合所得稅各類所得資
    料結果，原告名下僅有房屋、土地各一筆，汽車二輛，總值
    為768,800 元，92年度綜合所得稅各類所得給付總額為292,
    903 元、91年度綜合所得稅各類所得給付總額為251,490元
    、90年度綜合所得稅各類所得給付總額為303,822 元，且此
    三年度內均有郵局、銀行之利息給付，可認原告有相當之存
    款；另被告名下有土地及房屋各一筆，財產總額為768,800 
    元，其92年度綜合所得稅各類所得給付總額為410,387 元，
    91年度綜合所得稅各類所得給付總額為418,447 元，90年度
    綜合所得稅各類所得給付總額為394,500 ，有稅務電子閘門
    財產所得調件明細表2 份在卷足憑。本院依上揭資料，審酌
    兩造之經濟狀況、資力相當，認關於子女扶養費用比例之分
    擔，應由兩造平均分擔。
  ㈡依行政院主計處92年度台灣地區家庭收支調查報告所示，92
    年度台灣地區每人每月之平均消費支出金額為15,731元（即
    666372/3.53/12= 15731.16，四捨五入後為15731）， 本院
    斟酌前開資料，及現今物價、通貨膨脹、一般生活水準，並
    考量兩造之子○○○目前與原告同住，無需另行支付房租或貸
    款費用，再○○○為00年00月00日生，為學齡兒童，未來尚需
    支出相當之教育費用等受扶養之需要；並斟酌上兩造僅有一
    子及前述兩造學歷、工作、薪資、財產等社會工作地位等一
    切情狀，認兩造之子○○○每月所需之扶養費用分別為16,000
    元，爰依前開兩造應分擔之比例計算，被告每月應負擔○○○
    之扶養費8,000 元（即16000 ÷2=8000）。又原告請求被告
    應自本件離婚事件判決確定之翌日起給付子女扶養費，而父
    母僅對未成年子女負扶養義務，已如前述，是原告應給付子
    女○○○扶養費之期間，自應至子女○○○年滿二十歲之日止。準
    此，原告請求被告應自本案判決確定之翌日起，至○○○成年
    之日止，按月於每月五日前給付○○○8,000 元之扶養費，應
    有理由，至逾此範圍內之請求，則不予准許。
七、再按夫妻之一方，因判決離婚而受損害者，得向有過失之一
    方請求賠償，前項情形，雖非財產上之損害，受害人亦得請
    求賠償相當之金額，但以受害人無過失者為限，民法第1056
    條第1 項、第2 項分別定有明文。查本件被告對原告施以不
    堪同居之虐待，使原告受有精神及肉體上之痛苦，已如前述
    ，且此均為被告之行為所致，原告並無過失，是原告自可依
    前開法條規定向被告請求精神上之損害賠償。爰審酌前述兩
    造學歷、財產、收入、職業情形，並參酌兩造之身分、社會
    地位、兩造結婚迄今約7 年、被告毆打原告之頻率、原告傷
    勢等情，認原告請求500,000 元之精神上損害賠償，應屬過
    高，而應以200,000 元為適當，是原告請求被告應給付原告
    200,000 元為有理由，爰予准許，逾此部分之請求，為無理
    由，應予駁回。
八、末按，所命給付之金額未逾500,000 元之判決，法院應依職
    權宣告假執行，民事訴訟法第389 條第1 項第5 款定有明文
    。本件所命被告應給付原告精神上損害賠償金額為200,000
    元，因未逾500,000 元，本院爰依前開規定，依職權宣告假
    執行。
九、據上論斷：原告之訴為一部有理由，一部無理由，依民事訴
    訟法第385 條第1 項前段、第79條、第389 條第1 項第5 款
    ，判決如主文。
中　　華　　民　　國　　94　　年　　7 　　月　　12　　日
          家事法庭  審判長法  官　廖家陽
                          法　官　郭佳瑛
                          法　官　黃苙荌
上為正本，係照原本作成。
如不服本判決，應於送達後20日內，向本院提出上訴狀。
中　　華　　民　　國　　94　　年　　7 　　月　　12　　日
                          書記官　周綉美